臺灣屏東地方法院民事判決　九十二年度重訴字第四二號
　　原　　　告　行政院國軍退除役官兵輔導委員會
　　法定代理人　癸○○
　　訴訟代理人　許明德律師
　　　　　　　　鄭勝智律師
　　被　　　告　丁○○　　　住.
　　　　　　　　辛○○　　　住.
　　　　　　　　壬○○　　　住.
　　　　　　　　庚○○　　　住.
　　　　　　　　甲○○　　　住.
　　　　　　　　乙○○　　　住.
　　　　　　　　子○○　　　住.
　　共　　　同
　　訴訟代理人　孔福平律師
　　被　　　告　丙○○　　　住.
　　訴訟代理人　戊○○　　　住.
　　　　　　　　己○○　　　住.
右當事人間刑事附帶民事訴訟侵權行為損害賠償事件，經本院刑事庭裁定移送，本院
於民國九十三年二月十九日言詞辯論終結，判決如左：
    主      文
被告應連帶給付原告新臺幣貳佰伍拾萬玖仟零貳拾元，及被告辛○○自民國九十一
年三月二十一日起；被告丙○○、乙○○、子○○、壬○○、丁○○、庚○○自民國
九十一年三月二十日起；被告甲○○自民國九十一年四月八日起，均至清償日止按週
年利率百分之五計算之利息。
訴訟費用由被告連帶負擔。
本判決於原告以新臺幣捌拾伍萬元為被告供擔保後，得假執行。但被告如於執行標的
物拍定或變賣前，以新臺幣貳佰伍拾萬玖仟零貳拾元為原告預供擔保，得免為假執
行。
    事實及理由
一、按刑事訴訟法第五百零四條所謂應以刑事判決所認定之事實為據者，係指附帶民
    事訴訟之判決而言，如附帶民事訴訟經移送於民事庭後，即為獨立民事訴訟，其
    裁判並不受刑事判決認定事實之拘束，最高法院八十八年度臺上字第二五一四號
    著有判決可資參照。被告丁○○、辛○○、壬○○、庚○○、甲○○、乙○○、
    子○○前因本件侵權行為事件所涉犯竊盜罪嫌，經臺灣屏東地方法院檢察署檢察
    官偵查終結提起公訴，原告於第一審本院刑事庭審理中提起附帶民事損害賠償之
    訴，經本院刑事庭於民國九十二年三月十二日以九十年度易字第一一七二號為上
    開被告等有罪之判決，並裁定將附帶民事損害賠償之訴移送本院民事庭審理，嗣
    前開刑事判決經被告丁○○、辛○○、甲○○、乙○○、子○○提起上訴後，雖
    經臺灣高等法院高雄分院於九十二年十二月十日以九十二年度上易字第七二三號
    判決將上開本院刑事判決經上訴部分撤銷，另為上訴被告無罪之判決，然依前開
    說明，本件既已經合法移送本院民事庭審理，即具備獨立民事訴訟之性質，本院
    自得依調查證據所得之心證並斟酌兩造全辯論意旨，獨立本於事實上及法律上之
    確信而為判決，不受上開刑事判決認定事實之拘束；又本件原告法定代理人已於
    九十二年二月一日變更為癸○○，有總統府秘書長錄令通知一份在卷可稽，茲該
    法定代理人聲明承受訴訟，核無不合，應予准許。
二、原告主張：被告丙○○為永凱盛興業有限公司（下稱永凱盛公司）董事，明知其
    依八十九年三月二十九日與國軍退除役官兵輔導委員會屏東農場（下稱屏東農場
    ）就坐落屏東縣里港鄉○○段三七五地號面積五．二五七三０三公頃，以原告為
    管理人之國有土地所簽訂合作經營契約規定，並無採取砂石外運之權，竟與南傑
    工程股份有限公司（下稱南傑公司）負責人即被告丁○○共同本於不法侵害原告
    權利之意思，假藉南傑公司向永凱盛公司承攬屏東農場之土壤改良工作為名，自
    八十九年八月二日起，由被告丁○○僱用知情之被告辛○○為監工並出面以每日
    六千元至八千元不等之代價僱用知情之被告壬○○、庚○○、甲○○、子○○、
    乙○○分別駕駛挖手、砂石車等機具，在鄰地即同為原告管理之上開同一地段五
    六０地號土地上盜採砂石轉售圖利，至同年月十七日被查獲時止，共計盜得七千
    六百九十四立方公尺之砂石，依屏東縣里港地區一般碎石級配每立方公尺新臺幣
    （下同）三百三十元計算，共計造成原告受有二百五十三萬九千零二十元之損害
    ，爰依侵權行為之法律關係提起本訴等語。聲明：(一)如主文第一項所示。(二)願供
    擔保請准宣告假執行。
三、被告答辯：被告等上開行為均係本於被告丙○○與原告簽訂之「行政院國軍退除
    役官兵輔導委員會屏東農場合作經營契約」（下稱「合作經營契約」），及永凱
    盛公司與南傑公司簽訂之「土壤改良承攬合約」（下稱「土壤改良合約」）所為
    合作經營、整地、改良土壤工程之場內作業，並無任何土石外運情事，原告亦未
    因而受有損害云云。聲明：(一)原告之訴駁回。(二)如受不利益判決願供擔保請准宣
    告免為假執行。
四、本件原告主張：(一)屏東農場於八十九年三月二十九日就原告所管理上開地段三七
    五地號土地與被告即永凱盛公司之董事丙○○簽訂「合作經營契約」，此前永凱
    盛公司已於八十九年一月十日即先與申請登記營業項目為「土石採取業」之南傑
    公司簽訂以屏東農場土壤改良工程為內容之「土壤改良合約」。(二)依永凱盛公司
    與屏東農場簽訂「合作經營契約」，該公司如需土質改良，除須依法辦理，並須
    報請政府主管機關核准，惟該公司從未曾申請核准。(三)依永凱盛公司與南傑公司
    所訂「土壤改良合約」第六條、第七條約定，承攬人南傑公司在土壤改良施工中
    由原地將土石挖取搬離後，其處理權概歸南傑公司；又南傑公司施工面積累積總
    數在八十公頃以內者，按實際挖取之原土方數核計，每立方公尺須支付定作人永
    凱盛公司二十元，超過八十公頃部分每立方公尺應支付二十二元，付款方式為每
    週二以現金一次給付；南傑公司依約並已給付定作人永凱盛公司七百五十萬元保
    證金。(四)右揭時地被告辛○○係受僱於被告丁○○擔任現場監工，並以每日六千
    元至八千元不等之代價僱用被告壬○○、庚○○、甲○○、子○○、乙○○分別
    駕駛怪手、砂石車等機具至屏東農場作業，八十九年八月十七日本件為警據報查
    獲時，上開同為原告所管理之同地段五六０地號土地上存有被告等人挖掘形成深
    約二公尺，面積各為二七一九平方公尺、七一五平方公尺、四一三平方公尺之坑
    洞等情，有土壤改良合約書、合作經營契約書、本院刑事庭九十一年二月六日勘
    驗現場並囑託里港地政事務所繪製複丈成果圖、現場照片，業據本院調取本院九
    十年度易字第一一七二號暨臺灣高等法院九十二年度上易字第七二三號刑事案件
    全卷審閱無訛，並為被告所不爭執，堪認為真實。
五、本件兩造爭執之點為：(一)被告挖掘右揭土地之目的為何？有無將土石外運？(二)被
    告之行為是否造成原告權利受侵害？經查：
  (一)原告主張右揭時地被告等有挖掘、篩選土石外運之事實，業據證人即案發前親自
    參與跟蹤拍照並報案之人吳江漢於警、偵訊中證稱：「是我們場員發現狀況，通
    報我們巡查，我們到場見他們盜採，我們並照像」、「他們已將砂石挖深數公尺
    ，不可能堆在旁」、「我只問過現場的一位司機，問欲將砂石運至何處，他說運
    至關廟」、「他們確將砂石外運，我們亦有照到他們在場篩選砂石之相片，而目
    前農場上並未有照片上之石頭，且照片之石頭均很乾淨，均係篩選過之石頭」（
    詳臺灣屏東地方法院檢察署八十九年度偵字第四七四八號案卷第一二五頁訊問筆
    錄）、「我當時會同警方到達現場時，有三台連結車（砂石車）在現場欲載運砂
    石，最前之一台已載運砂石八分滿，三台怪手在現場操作，二台在裝砂石，一台
    在深溝內操作，挖深度約一部怪手伸長之距離」（詳警卷第三頁訊問筆錄）、「
    外運司機之卡車經我們追上並拍照，曾停下來，我問他為何外運，他說後面還有
    好幾部，且因被告曾在夜間外運，吵到別人，並經他人向我們檢舉」等語（前揭
    偵查卷第一五五頁反面訊問筆錄）。
  (二)證人即自稱駕駛吳江漢右揭時地拍得刑案卷附照片中所示砂石車之人邱仁遵雖於
    臺灣高等法院高雄分院九十二年度上易字第七二三號刑事案件審理時證稱：伊受
    源廣混凝土行的僱用，將砂石從正順砂石場的廠房運到源廣混凝土行，而正順砂
    石場就在屏東農場附近云云。然證人吳江漢與被告等人既無仇隙，應無憑空誣陷
    之動機，其當時係發現有人盜採而會同證人徐日光、訴外人鍾宏璋三人緊隨在後
    拍照存證，並非隨機對路過車輛取樣應付，失誤之機會極微，而以一般盛傳盜採
    砂石之不肖業者幕後多有黑道勢力主持，苟非有相當之確信與勇氣，豈有敢於貿
    然指證者；反觀證人邱仁遵既自稱係以靠行為人載運砂石為業，其九十二年八月
    二十二日經臺灣高等法院高雄分院傳訊時（詳九十二年度上易字第七二三號案卷
    第一七五頁以下），距該車遭證人吳江漢拍攝之時間即八十九年八月間已三年有
    餘，其竟能就當日行蹤記憶深刻，與常理已有未合，況前揭時地駕駛該砂石車而
    經證人吳江漢當場蒐證拍照之人果為證人邱仁遵，依右揭刑事案件臺灣屏東地方
    法院檢察署檢察官起訴書及本院刑事第一審判決意旨，顯已將其列為與被告丁○○、辛○○、壬○○、庚○○、甲○○、乙○○、子○○等人共同涉犯竊盜罪嫌
    之未到案共犯，雖未經偵查機關循線傳喚到案，然其當時出沒現場之原因及其與
    被告等人之關係、互動如何，原屬偵審機關於該案中主要應調查對象，該刑案判
    決結果對其自身利害關係影響至鉅，不因嗣後刑事案件二審法院係以證人身分傳
    訊到庭而有異，是證人邱仁遵上開片面之證詞，能否逕採為認定事實之基礎，並
    據以推翻其他證人證詞，顯非無疑。
  (三)前開「合作經營契約」係屏東農場與被告丙○○於八十九年三月二十九日始就上
    開地段三七五地號面積約五點二五公頃土地範圍所簽訂，然被告丙○○等人設立
    之永凱盛公司卻早在之前二個多月即八十九年一月十日即與申請登記事項為「土
    石採取業」，與所謂土壤改良業務全然無涉之南傑公司簽訂上開「土壤改良契約
    」，所約定承攬範圍更積極預定為二百公頃，其契約雙方當事人除反於通常承攬
    契約係由定作人支付報酬以為承攬人完成一定工作對價之互動關係，竟約定由承
    攬人按挖取土石數量付款予定作人，已如前述，南傑公司猶因該契約交付鉅額保
    證金七百五十萬元予永凱盛公司，此據被告丁○○於右揭刑事案件偵查中提出陳
    述書所自承（詳本院卷第一０二頁、第一０三頁），並有支票影本在卷可稽，足
    徵被告等主觀上對該挖得土石覬覦之殷，投入之資源猶非僅為賺取所謂土壤改良
    之勞務對價所能平衡，凡此顯非被告丙○○、丁○○於簽訂上開契約時所能諉為
    不知者。而被告等既以土質改良為名挖掘土石卻不僅未經申請核准，所挖掘坑洞
    坐落之位置，猶在屏東農場與被告丙○○所訂上開「合作經營契約」約定範圍以
    外之同地段五六０地號上，與原契約標的所在相去甚遠，有前引複丈成果圖附卷
    可按。此外，被告等於前揭刑事訴訟程序中，雖辯稱挖掘上開坑洞之目的係在排
    水，嗣本院審理時則表示係在整地換土云云，今以右揭本院刑事第一審案卷所附
    複丈成果圖雖記載本院刑事庭履勘時現場坑洞之深度約為二公尺，然依同時拍攝
    照片所示，其局部大舉挖掘之形式，不僅非以利於導引水流之條狀溝道或循序淺
    層翻新方式為之，所挖坑洞之深，甚至有部分區域深度超過一般成人身高二至三
    倍，衡其規模縱以挖掘蓄水養殖池塘猶嫌太過，顯與被告所辯為排水或換土所為
    者迥異，是被告等此部分所辯，顯與常理不符，不足採取，另被告子○○、壬○○、庚○○、甲○○、乙○○等人辯稱係受僱在現場工作，卻於甫經查獲接受警
    、偵訊時，均以前述悖於常理之說詞刻意隱瞞挖掘土石之目的及外運之事實，就
    前揭行為顯均早有勾串、預謀，所辯洵無可信，原告主張被告藉契約掩護而未經
    許可挖取上開土石外運謀利等節，堪信為真實。
  (四)就上開土地遭挖掘形成坑洞，周圍並遺留成堆土石之事實，依原告主張係被告於
    上開土地挖掘土石篩選良質砂土外運後，將所餘較不具交易價值者棄置現場所致
    ；被告則辯稱周圍堆置之土石除原挖掘自坑洞位置者外，尚包括被告等外購到場
    而預備填入以為土壤改良之良質土，其總數量若填入坑洞尚能有餘云云。惟按，
    法規範所稱不法所有之意圖，既指行為人以類似所有人之地位自居而不法支配、
    處分非自己財產之主觀意思，本件被告等未經許可盜挖上開土地土石並篩選後外
    運之事實，已如前述，其就盜得土石雖僅選取部分外運，然所留下者，既為被告
    等本於不法所有之意思自土地上挖取，破壞管理人對其物之管領力而另建立自己
    持有支配關係後，經篩選、剔除而以處分之意思所棄置者，自不能以其棄置之處
    所在現場附近即將該部分排除於原告因該侵權行為所受損害之外，猶不當然能以
    其自行由他處移置現場之土石相折抵而認為無損害發生。此外，就原告主張應依
    卷附屏東縣砂石商業同業公會九十二年十月六日屏砂石福字第一四四號函復本
    院砂石價目表所示，以中等品質價位即每立方公尺三百三十元計算上開土石之價
    值等語，固據被告以該估計過高為由予以爭執，然上開公會乃屏東地區從事砂石
    業者依法組成之商業團體，就該地區砂石之品質及市場行情應知之甚詳，被告空
    言爭執，卻未提出更具公信之資料以供調查，其所辯即無可採。是原告主張其因
    被告前開侵權行為受有與上開複丈成果圖所示坑洞容積相當土石之損害，並以被
    告等盜採七千六百九十四立方公尺（﹝二、七一九平方公尺＋七一五平方公尺＋
    四一三平方公尺﹞×二公尺）土石依前開單位體積價格標準計算其所受損害為二
    百五十三萬九千零二十元（三三０元＼立方公尺×七、六九四立方公尺）等語，
    即屬有據。
六、按因故意或過失，不法侵害他人之權利者，負損害賠償責任；數人共同不法侵害
    他人之權利者，連帶負損害賠償責任，民法第一百八十四條第一項前段、第一百
    八十五條第一項前段定有明文。本件原告因被告等人故意之共同侵權行為而受有
    二百五十三萬九千零二十元之損害。從而，原告依侵權行為之法律關係，請求被
    告等連帶給付如主文第一項所示金額及自訴狀繕本送達翌日起算之法定遲延利息
    ，為有理由，應予准許。
七、兩造陳明願供擔保，聲請宣告假執行或免為假執行，核與法律規定相符，爰分別
    酌定相當之擔保金額宣告之。
八、本件事證已臻明確，兩造其餘主張、陳述及立證方法，核與判決結果不生影響，
    爰不一一論列，併此敘明。
九、據上論斷，本件原告之訴為有理由，依民事訴訟法第八十五條第二項、第三百九
    十條第二項、第三百九十二條第二項，判決如主文。
中　　　華　　　民　　　國　　九十三　　年　　　三　　　月　　　四　　　日
                                    臺灣屏東地方法院民事第二庭
~B法　　　官　陳松檀
右正本係照原本作成。
如不服本判決，應於收受送達後二十日內向本院提出上訴書狀。
~B法院書記官　謝天祥
中　　　華　　　民　　　國　　九十三　　年　　　三　　　月　　　五　　　日
